臺灣高等法院刑事裁定
110年度抗字第34號
抗  告  人  甲○○


上列抗告人即被告因聲請交付法庭錄音光碟案件，不服臺灣新竹
地方法院中華民國109年11月11日裁定（109年度聲字第1517號）
，提起抗告，本院裁定如下：
    主  文
原裁定撤銷，發回臺灣新竹地方法院。
    理  由
一、原裁定意旨略以：抗告人即被告甲○○聲請交付原審法院108
    年度易字第81號案件民國108年4月8日、108年4月29日及108
    年6月3日共3次期日之法庭錄音光碟，並未具體指出本院庭
    訊筆錄有何缺失、遺漏或記載不實之情，又聲請人雖另主張
    欲提起再審或非常上訴，惟僅空言稱要核對更正筆錄，亦未
    依法釋明其聲請交付法庭錄音、錄影光碟與其主張或維護法
    律上之利益有何實質關連性，與法自有未合，揆諸前揭說明
    ，聲請人本案聲請礙難准許，應予駁回等語。
二、抗告意旨略以：抗告人於109年10月26日交付法庭錄音光碟
    聲請狀已敘明「聲請交付法庭錄音光碟之目的，係為藉開庭
    錄音檔核對確認筆錄有無疏漏或錯誤，並據以提起再審與非
    常上訴維護其法律上利益」，已釋明主張或維護其法律上之
    要件。次按附件2為本案上訴審(二審)聲請交付錄音光碟裁
    定，抗告人以「主張或維護其法律上利益(核對更正筆錄)」
    於109年10月29日向高等法院提出聲請，經高等法院109年11
    月10日裁定「聲請人於繳納相關費用後，准予轉拷交付本院
    108年度上易字第1455號案件民國108年9月17日、108年11月
    5日、109年2月27日、109年4月22日之法庭錄音光碟，並禁
    止再行轉拷利用」。綜上所述，當事人及依法得聲請院覽卷
    宗之人，因主張或維護其法律上利益(如核對更正筆錄)、法
    院除以涉及國家機關、當事人或第三人之隱私或營業秘密為
    由，得否准其聲請外，應予許可。
三、按當事人及依法得聲請閱覽卷宗之人，因主張或維護其法律
    上利益，得於開庭翌日起至裁判確定後6個月內，繳納費用
    聲請法院許可交付法庭錄音或錄影內容；但經判處死刑、無
    期徒刑或10年以上有期徒刑之案件，得於裁判確定後2年內
    聲請。前項情形，依法令得不予許可或限制聲請閱覽、抄錄
    或攝影卷內文書者，法院得不予許可或限制交付法庭錄音或
    錄影內容；第一項情形，涉及國家機密者，法院得不予許可
    或限制交付法庭錄音或錄影內容；涉及其他依法令應予保密
    之事項者，法院得限制交付法庭錄音或錄影內容，法院組織
    法第90條之1第1項、第2項、第3項定有明文。又法院受理交
    付法庭錄音、錄影內容之聲請，如認符合聲請人要件，並在
    聲請期間內提出，且就所主張或維護法律上利益之要件已敘
    明者，除法令另有排除規定外，應予許可，法院辦理聲請交
    付法庭錄音錄影內容應行注意事項第4點亦有明定。再依法
    庭錄音錄影及其利用保存辦法第8條第1項、第2項規定：當
    事人及依法得聲請閱覽卷宗之人，因主張或維護其法律上利
    益，聲請交付法庭錄音或錄影內容時，應敘明理由，由法院
    為許可與否之裁定。法院受理前項聲請，如認符合聲請人要
    件，並在聲請期間內提出，且就所主張或維護法律上之利益
    已敘明者，除法令另有排除規定外，應予許可。而「因主張
    或維護其法律上利益」，包括如核對更正筆錄、他案訴訟所
    需，或認法院指揮訴訟方式對其訴訟權益有影響之虞，欲用
    以保障其法律上利益等情形；另所稱「除法令另有排除規定
    外」，係指法院組織法第90條之1第2項、第3項所定，依法
    令得不予許可或限制聲請閱覽抄錄或攝影卷內文書，及涉及
    國家機密或其他依法令應予保密事項，法院得不予許可或限
    制等情形（104年8月7日修正法庭錄音錄影及其利用保存辦
    法第8條立法理由一、105年5月23日修正法庭錄音錄影及其
    利用保存辦法第8條立法理由二、104年7月1日修正法院組織
    法第90條之1立法理由四、五參照）。是依上開說明，可知
    當事人及依法得聲請閱覽卷宗之人，因主張或維護其法律上
    利益（如核對更正筆錄、他案訴訟所需，或認法院指揮訴訟
    方式對其訴訟權益有影響之虞等），聲請交付法庭錄音或錄
    影內容時，法院除以涉及國家機密、當事人或第三人之隱私
    或營業秘密等為由，得否准其聲請外，應予許可。
四、經查：聲請人前因家暴傷害案件，經臺灣新竹地方法院以10
    8年度易字第81號判決有期徒刑3月，聲請人不服判決提起上
    訴，經本院於109年5月6日以108年度上易字第1455號判決上
    訴駁回確定，有本院被告前案紀錄表附卷可稽。抗告人聲請
    狀已載明係將提再審或非常上訴，因需法庭錄音檔來核對更
    正書記官筆錄記載是否有疏漏或錯誤，故聲請交付上開法庭
    錄音光碟，何以非屬已就「主張或維護其法律上利益」之要
    件有所釋明，自有研求餘地。又法院開庭時，除了書記官（
    以打字）記載開庭的書面筆錄之外，為防案件當事人或關係
    人（包括法官、檢察官、律師、證人、鑑定人等等）在法庭
    上的口頭陳述，因書記官或來不及記載而有所疏漏、或過於
    簡略，影響法官或檢察官對於事實及法律上的判斷，於開庭
    時法庭皆會錄音。錄音本身，非但在當事人有疑義時，可以
    申請調閱核對以確保筆錄的正確性，且錄音內容的本身，亦
    可作為證據。是以法庭錄音，事涉保障人民訴訟權當中企求
    「正確審判」、「公開審判」重要的一環，亦牽涉到訴訟權
    的保障核心即正當法律程序。是關於「主張或維護其法律上
    利益」之要件，應基於保障聲請人訴訟上防禦權而從寬解釋
    。準此，倘聲請人已有抽象之釋明，除錄音內容有法律條文
    所列舉之事由，而應予限制部分內容應予除去，或否准交付
    法庭錄音或錄影內容外，應即准許聲請。原裁定逕以抗告人
    僅空言稱要核對更正筆錄，並未依法釋明其聲請交付法庭錄
    音、錄影光碟與其主張或維護法律上之利益有何實質關連性
    ，即駁回抗告人之聲請，稍嫌速斷。被告抗告意旨以前詞指
    摘原裁定不當，為有理由，應由本院將原裁定撤銷並兼顧被
    告審級利益，發回原審法院更為適法之處理。
據上論斷，依刑事訴訟法第413條，裁定如主文。
中　　華　　民　　國　　110 　年　　1 　　月　　13　　日
                  刑事第七庭    審判長法　官  孫惠琳
　　　　　　　　　　　　　　　　　　　法　官  張育彰
　　　　　　　　　　　　　　　　　　　法　官  王惟琪
以上正本證明與原本無異。
不得再抗告。 
                                      書記官  呂修毅
中　　華　　民　　國　　110 　年　　1 　　月　　15　　日